# Ejercicios N°2: Trabajando con data frames

## Introducción al Análisis de Datos Geoespaciales CBIT202-18

La guía consta de **XX** ejercicios de manejo de datos en formato data frame, y esta diseñada para ser respondida en modo "visual". Recuerde reemplazar todas las partes con '#???' y '???' con su código, y/o trabaje en la zona de 'desarrollo'. **Está evaluación será revisada por pares.**

Realice el desarrollo de estos ejercicios al interior del chunk correspondiente. Si necesita escribir hágalo ocupando #, esto es recomendable para aclarar que hace su código. Puede ayudarse de inteligencia artificial para investigar sobre el funcionamiento de funciones, pero resuelva las preguntas en base a su propio conocimiento e investigación. Recuerde que puede ocupar ? para saber más información sobre las funciones, paquetes instalados y datos contenidos en R base.

```{r}
# Por ejemplo:

# Funcion
?mean()
# Paquete
?stats()
# Datos
?iris()
```

Para acceder a los atajos del teclado puede presionar Alt + Shift + K (en Windows/Linux), Option + Shift + K (en macOS) o Help \> Keyboard Shortcuts Help. No olvide que puede retroceder en cualquier cambio que realice con Ctrl + Z.

## **Ejercicios (XXpts):**

Los ejercicios de esta guía requieren de paquete "datos", el cual contiene sets de datos de distintos paquetes, incluyendo R base, traducidos al español. Por favor corra rl siguiente código para instalarlo y llamarlo antes de continuer con la guía.

```{r}
install.packages("datos") # instalar (solo se hace una vez, si lo tiene instalado comente esta linea)

library(datos) # llamar
```

**1)** Re-escriba el siguiente código con el uso de la pipa ( %>% o |> ). **(2pts)**

```{r}
# resumen del data frame
glimpse(diamantes)

# Con %>% :



# contar los diamantes por categoria
count(diamantes, corte)

# Con %>% :



# filtrar los diamantes pequeños
pequeños <- filter(diamantes, quilate < 3)

# Con %>% :



# seleccionar las variables x, y, z de pequeños y transformar su clase a numerico.
mutate(select(pequeños, x, y, z), across(c(x, y, z), as.numeric))

# Con %>% :



# seleccionar la variables precio de pequeños, transformar la columna en un vector (con unlist()) y calcular el promedio del precio.
mean(unlist(select(pequeños, precio)))

# Con %>% :



# calcular los promedios por corte y ver el resultado como una tabla con view().
view(summarise(group_by(diamantes, corte), media_precio = mean(precio, na.rm = TRUE)))

# Con %>% :



```


**1)** Instale, si es necesario, y llame el paquete: "tidyverse" ¿Qué significa el aviso que entrega el paquete tidyverse sobre conflictos? ¿Cómo puedo asegurarme de estar llamando la función "filter()" del paquete tidyverse sabiendo que el paquete stats (R base) contiene una función con el mismo nombre? ¿Y como se utilizaria "filter()" del paquete stats (no es necesario usarla, solo escribirla)?

Para el data frame 'trees', ocupe la función filter() de tidyverse para saber cuántos árboles poseen una altura mayor a 80. **(2pt)**

```{r}
# Desarrollo: 





```

**2)** El siguiente código crea y guarda un archivo separado por comas en su computadora, por favor NO modifique lo que está antes de la parte de desarrollo. Carge este archivo desde su computadora a R, para esto ayúdece de la función getwd() para saber la localización de su directorio de trabajo, ya que en este se habrá guardado su archivo.

Explique como se crean las variables del data frame 'df_creado', que hace cada función en la creación de 'df_creado'. **(2pts)**

```{r}
# Creación de un df
df_creado <- data.frame(ID = c(1:1000),
                 arboles = sample(c('roble', 'rauli', 'coigue'), size = 1000, replace = TRUE),
                 DAP = rbeta(1000, shape1 = 2, shape = 5),
                 estado_sanitario = factor(rbinom(1000, size = 1, prob = 0.2), levels = c(0, 1), labels = c('sano', 'enfermo')))

# Guardado del df en su computadora con el nombre df_ejercicio_7
write.csv(df, 'df_ejercicio_7.csv')

# ver working directory
getwd()

# lea el data frame
df_leido <- #???
print(df_leido)

# Desarrollo:




```

**3)** Mencione las 3 características de los datos ordenados y diga por qué el data frame table2 no se encuentra ordenado, en comparación con table1, que si lo esta. **(2pts)**

```{r}
# Data frame ordenado:
print(table1)

# Data frame NO ordenado:
print(table2)

# Desarrollo:


```

**4)** Filtre (filter()), seleccione columnas (select()), ordene (arrange()) y agrupe (group_by() y summarise()), de tidyverse, en el siguiente data frame con datos de una Encuesta Social General de EE.UU., de tal manera que, responda las siguientes preguntas solo con la información solicitada. Tenga en cuenta que las preguntas pueden llegar a ser respondidas ocupando distintos caminos. Apollece ademas en otras funciones como: length(), first(), mean(), unique(), colnames(), etc). **(5pts)**

a- ¿En qué años nacieron todas las personas cristianas encuestadas?\
b- ¿Cuál es el valor más alto de horas viendo televición en la encuesta?\
c- ¿Hay más personas casadas, divorciadas, viudas o que nuncan se han casado?\
d- ¿Cuál es la edad media de los encuestados segun su religion? ¿Los integrantes de que religion en promedio son más jovenes?\
e- ¿Cómo puedo quitarle la variable "partido" al data frame?\
f- ¿Cómo puedo saber los valores unicos de la columa "anio" (año de la encuesta)?
g- ¿La edad promedio es la misma entre encuestas de distinto año?  
h- ¿Cuál es la edad de las 10 personas más jovens encuestadas? ¿Y cuál es su partido?
i- ¿Ve algun patron entre los rangos de ingresos y la edad (puede ocupar la media, mediana o desviación estandar para responder)?    
j- Hagace una pregunta sobre los datos (escrita explicitamente) y respondala con código.   

```{r}
encuesta %>% glimpse()

a <- #???
print(a)

b <- #???
print(b)

c <- #???
print(c)

d <- #???
print(d)

e <- #???
print(e)

f <- #???
print(f)

g <- #???
print(g)

h <- #???
print(h)

i <- #???
print(i)

# Pregunta propia: 
j <- #???
print(j)


```
**4)** El base al data frame 'vuelos', que corresponden a datos temporales de todos los vuelos que despegaron de Nueva York durante 2013, genere las siguientes nuevas variables con mutate() o trasmute(), segun corresponda (Tome en cuenta que transmute genera nuevas variables, al igual que mutate, solo que no las integra en el data frame original, solo entrega un data frame con las nuevas variables. Para más información escriba: transmute()?):

*No es necesario que guarde cada nuevo data frame como un objeto, solo imprimalo en consola.

A- Primero, agregue al "vuelos", las variables ganancia (en terminos de la diferencia entre el atraso de salida y el atraso de llegada, es decir, cuantos minutos "recupera", o pierde, durante le vuelo), ganacia_por_hora (la ganancia por hora de vuelo) y velocidad (siendo la velocidad media del avion).    
B- Genere las mismas nuevas variables que B, pero en un data frame que solo contenga estas nuevas variables.
C-
D-


```{r}
vuelos %>% glipse()


```




### **Bonus**

Ocupe la función pivot_wider para transformar la tabla2 en datos ordenados

```{r}
# Desarrollo:
# data frame no ordenado
table2

# ordenar el data frame
tabla_ordenada <- #???
  
print(tabla_ordenada)
```
