# Ejercicios N°1

## Introducción al Análisis de Datos Geoespaciales CBIT202-18

La guía consta de 10 ejercicios de conceptos básicos de R, y esta diseñada para ser respondida en modo "visual". Recuerde reemplazar todas las partes con '#???' y '???' con su código, y/o trabaje en la zona de 'desarrollo'. **Está evaluación será revisada por pares.**

Realice el desarrollo de estos ejercicios al interior del chunk correspondiente. Si necesita escribir hágalo ocupando #, esto es recomendable para aclarar que hace su código. Puede ayudarse de inteligencia artificial para investigar sobre el funcionamiento de funciones, pero resuelva las preguntas en base a su propio conocimiento e investigación. Recuerde que puede ocupar ? para saber más información sobre las funciones, paquetes instalados y datos contenidos en R base.

```{r}
# Por ejemplo:

# Funcion
?mean()
# Paquete
?stats()
# Datos
?iris()
```

Para acceder a los atajos del teclado puede presionar Alt + Shift + K (en Windows/Linux), Option + Shift + K (en macOS) o Help \> Keyboard Shortcuts Help. No olvide que puede retroceder en cualquier cambio que realice con Ctrl + Z.

## **Ejercicios (20pts):**

**1)** Dados los siguientes objetos. Cuál es la clase (class()) y el tipo (typeof()) de cada objeto ¿Ve alguna diferencia entre los resultados obtenidos con class() y con typeof()? ¿Qué significa que un objeto sea integer o double? (2pts)

```{r}
objeto_1 <- "HolaMundo"
objeto_2 <- 1L
objeto_3 <- 9.2
objeto_4 <- TRUE

# Desarrollo




```

Si siente curriosidad por qué objetos tiene guardados en la memoria puede utilizar:

```{r}
print("Objectos en memoria:")
print(ls())
print("Detalles de objectos en memoria:")
print(ls.str())
```

**2)** Realice las siguientes operaciones aritméticas (con: +, -, *, /, ^, %%, %/%) (2pts):

```{r}
numero_inicial <- 9.0 

# divida numero_inicial por 2
obj_divicion <- #???

# obtenga el resto de la división de numero_inicial por 2
obj_resto <- #???

# realize una división entera de numero_inicial por 2
obj_div_entera <- #???

# multiplique obj_divicion por 2
obj_multiplicacion <- #???

# sume el obj_divicion com el obj_multiplicacion
obj_adicion <- #???

# reste el obj_multiplicacion a numero_inicial
objeto_subtraccion <- #???

# eleve el numero_inicial al cubo
obj_elevacion <- #???
```

**3)**Borre de la memoria de R los objetos creados en las dos preguntas anteriores. Despues borre especificamente el objeto creado en el siguiente chunk (vea la función rm() y sus ejemplos) (2pts).

```{r}
# Objeos en memoria:
ls()

# Ocupe rm() para borrar todos los objetos en memoria:
rm(???)

# Borre un objeto en especifico"
borrame <- '¿Podrías borrarme, porfi? No me gusta existir. Creo que tengo problemas existenciales'

rm(???)

```


**4)** Genere vectores que contengan (2pts):\
a- 25 veces la frase "Hola Mundo".\
b- Los números pares entre 0 y 100, incluyendo 100.\
c- 1000 numeros pertenecientes a una distribución normal de media 10 y desviación estándar 2.\
d- La media y desviación estandar reales del vector anterior (c).\
e- 10 números aleatorios entre 0 y 10\
f- La multiplicación de los valores del vector anterior (e) por 5\
g- Al vector anterior (f) agréguele el valor 77

```{r}
a <- #???
print(a)

b <- #???
print(b)

c <- #???
print(c)

d <- #???
print(d)

e <- #???
print(e)

f <- #???
print(f)
  
g <- #???
print(g)
```

**5)** Genere dos vectores, un vector alpha con los números del 1 al 10 y un vectos beta de largo 5 con nombres de frutas. En base a estos responda (2pts):\
a- ¿Cómo puedo saber el largo de cada vector?\
b- ¿Cómo puedo imprimir solo el primer elemento de cada vector? ¿Y el último?\
c- ¿Cómo puedo remplazar el ultimo elemento del vector beta con otra fruta?\
d- ¿Cómo puedo obtener la media, desviación estandar, varianza, valor máximo y valor mínimo del vector alpha?\
e- ¿Se pueden combiar estos dos vectores en un único objeto? Demuéstrelo. ¿En que se diferencia una lista de un vector?\
f- ¿Con qué función puedo ver un resumen estadístico de estos vectores?\
g- ¿Cómo puedo ordenar los valores de ambos vectores de menor a mayor o de la A a la Z? ¿Y de la manera contraria? (Pista: revise la función sort() y sus argumentos)

```{r}
alpha <- #???
beta <- #???
  
# Desarrollo:
  

  
  
```

**6)** El siguiente código contiene 5 errores, corríjalos (2pts):

```{r}
# Desarrollo
# Error 1
mi_variable <- 10
print(mi_varıable)

# Error 2
# mi_vector_numerico debe ser de clase numerico
mi_vector_numerico < - c(1, 2 3, 4, "5", 6, 7, 8, 9, 10, NA)
print(class(mi_vector_numerico))

# Error 3
# mi_media debe ser un numero
mi_media <- mean(mi_vector_numerico, na.rm = FALSE)
print(mi_media)

# Error 4
# Las variables a y b son iguales? El resultado deberia ser TRUE
a <- 10
b <- 10
print(paste("¿A es igual a b?:", a = b))

# Error 5
print("Hola mundo')
```

**7)** Genere los objetos numéricos a, b, c y d de tal manera que se cumpla que:\

-   a es mayor que b\
-   b es igual a c\
-   a es distinto a b\
-   a es menor o igual a d\

Demuéstrelo ocupando comparaciones lógicas de tal manera que el resultado sea TRUE (2pts).

```{r}
a <- #???
b <- #???
c <- #???
d <- #???
  
# Desarrollo:


  

```

**8)** Use paste() para escribir el siguiente texto "hola estrellitas el mundo les dice hola", con un espacio de separación entre palabras. Repita el proceso con las siguientes separaciones: "/", ".\_." y "\U1F60A". Después ocupe paste0() ¿en qué se diferencia paste() y paste0()? (2pts)

```{r}
# Ejemplo
texto <-paste('Hola', 'Mundo', sep = "")
print(texto)

# Desarrollo:




```

**9)** El siguiente código crea y guarda un archivo separado por comas en su computadora, por favor no modifique lo que está antes de la parte de desarrollo. Deberá cargar este archivo desde su computadora a R, para esto ayúdece de la función getwd() para saber la localización de su directorio de trabajo, ya que en este se habrá guardado su archivo.

Ocupe las funciones glimpse(), view() y summary() sobre el data frame y vea que ocurre. Tenga en cuenta que estas funciones son del paquete tidyverse (2pts):\

```{r}
# Creación de un df
df <- data.frame(ID = c(1:1000),
                 arboles = sample(c('roble', 'rauli', 'coigue'), size = 1000, replace = TRUE),
                 DAP = rbeta(1000, shape1 = 2, shape = 5),
                 estado_sanitario = factor(rbinom(1000, size = 1, prob = 0.2), levels = c(0, 1), labels = c('sano', 'enfermo')))

# Guardado del df en su computadora con el nombre df_ejercicio_7
write.csv(df, 'df_ejercicio_7.csv')

# ver working directory
getwd()

# lea el data frame
df_leido <- #???
print(df_leido)

# Desarrollo:




```

Si siente curiosidad por las funciones rbeta() y rbinom() utilizadas en el ejercicio 7 puede investigar todas las funciones de distribución de R base con:

```{r}
# todas las distribuciones
help.search('distribution', package = 'stats')

# información de las distribuciones ocupadas
?rbeta()
?rbinom()
```

**10)** Diga cuáles son las variables del data frame "trees" (contenido en R base), en qué unidades de medida estan cada una y cuál es la fuente de los datos.

Instale, si es necesario, y llame el paquete: "tidyverse" ¿Qué significa el aviso que entrega el paquete tidyverse sobre conflictos? ¿Cómo puedo asegurarme de estar llamando la función "filter()" del paquete tidyverse sabiendo que el paquete stats, de R base, contiene una función con el mismo nombre?

Complete los parametros de la función filter() de tidyverse para saber cuántos árboles poseen una altura mayor a 50 (2pt):

```{r}
# Desarrollo:
# Data frame de arboles:
print(trees)




# filtrar
sobre_50 <- tress %>% dplyr::filter(Height > ???)

print(sobre_50)

```

**11)** Ocupe la función colnames() para saber el nombre de las columnas de data frame "table1", y nrow() para saber la cantidad de observaciones. Ademas, ocupe la función unique() para saber cuáles paises están representados en el data frame.

Mencione las 3 características de los datos ordenados y diga por qué el data frame table2 no se encuentra ordenado, en comparación con table1 que si lo esta (2pts):

```{r}
# Data frame ordenado:
print(table1)

# Data frame NO ordenado:
print(table2)

# Desarrollo:


```

### **Bonus**

Ocupe la función pivot_wider para transformar la tabla2 en datos ordenados

```{r}
# Desarrollo:
# data frame no ordenado
table2

# información de pivot_longer
?pivot_longer

# ordenar el data frame
tabla_ordenada <- #???
  
print(tabla_ordenada)
```
